【裁判字號】    95,台上,4519
【裁判日期】    950817
【裁判案由】    偽造有價證券等罪
【裁判全文】
最高法院刑事判決            九十五年度台上字第四五一九號
    上  訴  人  台灣高等法院台南分院檢察署檢察官
    被      告  乙○○
                        11號.
                甲○○
                        11號.
上列上訴人因被告等偽造有價證券等罪案件，不服台灣高等法院
台南分院中華民國九十三年四月六日第二審判決（九十二年度上
訴字第一四二三號，起訴案號：台灣台南地方法院檢察署八十九
年度偵字第一○九六五、一二○五三、一二二九九號），提起上
訴，本院判決如下：
    主  文
原判決關於乙○○部分撤銷，發回台灣高等法院台南分院。
其他上訴駁回。
    理  由
一、發回更審（即乙○○）部分：
本件原判決認定被告乙○○犯有原判決事實欄一罪行，因而維持
第一審論乙○○共同連續意圖為自己不法之所有，以詐術使人將
本人之物交付罪，處有期徒刑陸年之判決，駁回檢察官及乙○○
在第二審關於此部分之上訴；並說明乙○○被訴牽連涉犯偽造有
價證券、行使偽造準私文書、背信、及連續詐借如原判決附表四
所示款項部分，不另諭知無罪之理由；固非無見。
惟查：(一)、審理事實之法院，對於案內一切證據，除認為不必要
者外，均應詳為調查，然後基於調查所得之心證，以為判斷事實
之基礎，如有應行調查之證據未經依法調查，或證據雖已調查而
其內容尚未明瞭者，即與未經調查無異，如遽行判決，即屬刑事
訴訟法第三百七十九條第十款所稱之當然違背法令。原判決附表
一所示六個互助會中之五個，黃錦雲迭稱未同意當乙○○之人頭
會員；而乙○○雖於法務部調查局台南市調查站及在偵查中先後
供稱：黃錦雲有同意充當伊所召互助會之人頭會員（見八十九年
度偵字第一二○五三號偵卷第五頁反面、一六八頁正面至一六九
頁正面）；然乙○○嗣於第一審法院審理時即改稱：「黃錦雲的
媽媽有參加，都寫黃錦雲的名字；互助會是她們同意借我的，她
母親原有跟會；最後一、二會是黃錦雲借名義給我的」等語（見
一審卷第一宗第一○四、一四六頁、第二宗第四○三頁）；已見
其供述前後不一。則黃錦雲之母究加入幾會？黃錦雲同意充人頭
會員者究有幾會？在在影響乙○○詐欺犯行次數及有無行使偽造
準私文書罪之認定；原審未詳予調查釐清，遽予認定上開互助會
五會，黃錦雲均同意充為乙○○之人頭會員云云，難謂無調查職
責未盡及理由不備之違法。(二)、判決不問其為如何之種類，均須
述理由；所謂理由，即說明判決主文所由構成之根據，如未為
記載或一部不載理由，均為判決不載理由，其判決當然違背法令
。又審理事實之法院對於被告有利及不利之證據，應一律注意，
詳為調查，綜合全案證據資料，本於經驗法則以定其取捨，並將
取捨證據及得心證之理由於判決內詳為說明，否則即屬判決不載
理由，其判決為當然違背法令。黃錦雲在偵審中一再指明伊將支
票本及印鑑章交乙○○保管，僅授權限於簽發給付合夥經營之輪
胎行貨款之用，並未同意乙○○使用於其他用途，亦未同意乙○
○在用完支票本後，代為向銀行申領支票。而乙○○在第一審法
院審理時被問及：「對於黃錦雲所言她的支票是貨款用的，有何
意見？」時，亦答稱: 「無」（見一審卷第二宗第七五至七六頁
）；上開不利乙○○之證據，是否足以為乙○○逾越授權範圍而
有偽造有價證券犯行之論罪資料？原判決未深入究明，自屬違誤
。(三)、有罪之判決書應記載犯罪事實，所謂事實不僅指犯罪之行
為而言，即犯罪之時、日、處所、動機、目的、手段、結果等與
論罪科刑有關之事項，亦應依法認定予以明確之記載，始足為適
用法律之依據。而詐欺取財罪為結果犯，故詐欺所得若干，自應
明白認定，詳細記載，方為適法。原判決於事實欄認定乙○○以
原判決附表一所示之人頭會員，向其他會員詐標會款，但於事實
欄卻又附註謂：「因無從確認各會員實際得標之金額，致無從計
算乙○○詐得之款項數額」等語，致此部分之事實尚欠明確，本
院無從為適用法律當否之判斷，依上說明，自非適法；又乙○○
與夫甲○○（另經判決駁回檢察官之上訴）共同向原判決附表三
所示之被害人陳志龍等人詐借款項，合計應為新台幣（下同）三
千七百三十萬元，原判決認係五千零三十萬元，即與事實不符；
再原判決附表三既認乙○○於八十九年四、五月間，向方文祥詐
借三百五十萬元，應成立詐欺罪；卻又將同一筆詐借款項列入原
判決附表四而認不構成詐欺罪，前後事實顯相矛盾。以上或為檢
察官上訴意旨所指摘，或為本院得依職權調查之事項，爰將原判
決關於乙○○部分撤銷，發回原審法院更為審理，期臻詳適。又
不得上訴於第三審法院之詐欺取財及背信罪二部分，與得上訴之
偽造有價證券、行使偽造準私文書罪，公訴人認係牽連犯，原判
決就詐欺取財部分論處罪刑，就行使偽造有價證券、行使偽造準
私文書及背信三部分均諭知不另為無罪之判決，四罪間既有牽連
犯關係，而偽造有價證券、行使偽造準私文書二部分原得上訴，
且牽連犯之上訴又不可分，則對於詐欺取財、背信部分亦應認為
得上訴於第三審法院；至其他不另諭知無罪部分，基於審判不可
分原則，應併予撤銷發回，均附為明。
二、駁回上訴（即被告甲○○）部分：
按刑事訴訟法第三百七十六條所列各罪之案件，經第二審判決者
，不得上訴於第三審法院，法有明文。被告甲○○被訴詐欺取財
部分，原判決係維持第一審依刑法第三百三十九條第一項論處罪
刑之判決，查該罪核屬刑事訴訟法第三百七十六條第四款之案件
，依首開說明，既經第二審判決，自不得上訴於第三審法院，檢
察官就此部分亦提起上訴，顯為法所不許，其此部分之上訴為不
合法，應予駁回。
據上論結，應依刑事訴訟法第三百九十七條、第四百零一條、第
三百九十五條前段，判決如主文。
中    華    民    國  九十五  年    八    月   十七   日
                      最高法院刑事第十二庭
                          審判長法官  林  永  茂
                                法官  洪  文  章
                                法官  蘇  振  堂
                                法官  蕭  仰  歸
                                法官  何  菁  莪
      本件正本證明與原本無異
                                      書  記  官
中    華    民    國  九十五  年    八    月  二十二  日
                                                   Ｒ


司法院資訊處製作；財團法人民間司法改革基金會備份。
